臺灣士林地方法院刑事判決　　　　　　　 96年度訴字第701號
公　訴　人　臺灣士林地方法院檢察署
被　　　告　甲○○
上列被告因毒品危害防制條例案件，經檢察官提起公訴（96年度
毒偵字第524 號），本院判決如下：
    主  文
甲○○施用第一級毒品，累犯，處有期徒刑拾月，減為有期徒刑
伍月，如易科罰金，以新台幣壹仟元折算壹日；又施用第二級毒
品，累犯，處有期徒刑陸月，如易科罰金，以新台幣壹仟元折算
壹日，減為有期徒刑月，如易科罰金，以新台幣壹仟元折算壹
日。應執行有期徒刑柒月又拾伍日。
    事  實
一、甲○○前因施用毒品案件，經臺灣板橋地方法院以88年度毒
    聲字第2205號裁定送觀察、勒戒後，認有繼續施用毒品之傾
    向，再經該院以88年度毒聲字第2545號裁定令入戒治處所施
    以強制戒治，嗣經該院裁定停止戒治，所餘戒治期間付保護
    管束，於民國88年12月15日停止戒治出所，交付保護管束至
    89年4 月20日期滿未經撤銷而以已執行完畢論，並由臺灣板
    橋地方法院檢察署檢察官以89年度戒毒偵字第319 號為不起
    訴處分確定。又因施用毒品案件，經臺灣板橋地方法院先後
    以90年度易字第2096號、91年度訴字第1184號判決判處有期
    徒刑6 月、7 月確定，嗣經該院以91年度聲字第2020號裁定
    定應執行刑為有期徒刑1 年確定，於92年12月1 日縮刑期滿
    執行完畢。又因施用毒品案件，經臺灣板橋地方法院以93年
    度訴字第1950號判決判處有期徒刑8 月、4 月，應執行有期
    徒刑10月確定。復因施用毒品案件，經本院以94年度易字第
    892 號判決判處有期徒刑7 月確定，以上2 案接續執行，於
    95年6 月13日假釋出監，交付保護管束至95年8 月26日期滿
    未經撤銷而以已執行完畢論。詎其猶不思悛悔，復基於施用
    第一級毒品海洛因之犯意，於95年12月8 日，在臺北縣三重
    市○○○路560 巷95號「新加坡汽車旅館」房間內，以將第
    一級毒品海洛因摻入水中用針筒施打之方式，施用第一級毒
    品海洛因1 次；另基於施用第二級毒品安非他命之犯意，於
    95年12月10日或11日某時，在臺北縣新莊市不詳友人住處，
    以將第二級毒品安非他命置於玻璃球吸食器內點火燒烤產生
    煙霧吸食之方式，施用第二級毒品安非他命1 次。嗣於95年
    12月12日下午2 時51分許，在上開「新加坡汽車旅館」為警
    查獲，經採集其尿液送驗呈嗎啡及甲基安非他命陽性反應，
    始悉上情。
二、案經臺北市政府警察局內湖分局報請臺灣士林地方法院檢察
    署檢察官偵查起訴。
    理  由
一、本件被告所犯非死刑、無期徒刑或最輕本刑有期徒刑3 年以
    上之罪，亦非高等法院管轄第一審案件，且於準備程式進行
    中，被告先就被訴事實為有罪之陳述，經告知被告簡式審判
    程式之旨，並聽取檢察官、被告之意見後，本院合議庭裁定
    由受命法官進行簡式審判程式，是本件之證據調查，依刑事
    訴訟法第273 條之2 規定，不受同法第159 條第1 項、第16
    1 條之2 、第161 條之3 、第163 條之1 及第164 條至第17
    0 條規定之限制，合先敘明。
二、上揭犯罪事實，業經被告甲○○於警詢、偵查及本院訊問時
    坦承不諱（見偵查卷第5 至第8 頁、第27至第28頁、本院卷
    第48至第49頁、第52至第54頁），而被告經警於95年12月12
    日採集其尿液檢體送驗結果，呈鴉片類及安非他命類陽性反
    應，有臺灣檢驗科技股份有限公司95年12月25日濫用藥物尿
    液檢驗報告1 紙附卷可參（見偵查卷第16頁），足認被告之
    自白與事實相符，洵堪採為認定事實之依據，本件事證明確
    ，被告犯行已堪認定。又按92年7 月9 日新修正之毒品危害
    防制條例刪除二犯及三犯之規定，一改修法前繁雜之處遇程
    序，僅將施用毒品者簡化區分為初犯、再犯，並認施用毒品
    者係屬病患性犯人，以觀察、勒戒戒除其身癮，並以強制戒
    治去除其心癮。經觀察、勒戒或強制戒治執行完畢釋放後，
    若係5 年後再犯該條例第10條施用毒品罪者，與同條例第20
    條第1 項、第2 項關於「初犯」之處理方式相同，檢察官應
    先聲請法院裁定令被告入勒戒處所觀察、勒戒，並視有無繼
    續施用毒品傾向，決定應予釋放、為不起訴之處分，或應聲
    請法院裁定令入勒戒處所強制戒治；若係5 年內「再犯」同
    條例第10條施用毒品罪者，依同條例第23條第2 項規定，檢
    察官則應依法追訴。觀諸該條例第20條第3 項之修正理由：
    「觀察、勒戒或強制戒治5 年後再犯者，顯見前所實施之觀
    察、勒戒或強制戒治已足以遮斷其施用毒品之癮，為期自新
    及協助其戒除毒癮，對此5 年後再犯者，爰明定仍適用初犯
    之規定，先經觀察、勒戒、強制戒治之程序。」及同條例第
    23 條 第2 項之修正理由：「為配合簡化施用毒品犯之刑事
    處遇程序，並鑑於經觀察、勒戒或強制戒治執行完畢釋放後
    5 年內再犯者，其再犯率甚高，原據以實施之觀察、勒戒及
    強制戒治既已無法收其實效，自應施以刑事處遇。」，顯然
    如施用毒品者係前經觀察、勒戒或強制戒治等治療程序執行
    完畢5 年後，始再施用毒品之「初犯」，因前所執行之觀察
    、勒戒或強制戒治已足收戒除毒癮之效，自應重新執行觀察
    、勒戒或強制戒治等治療程序，並於治療程序執行完畢後，
    由檢察官為不起訴處分，毋庸對之追訴處罰；反之，在「再
    犯」之情形，因其先前所為治療程序顯未能收戒斷毒癮之效
    ，且考量施用毒品者之再犯率偏高，乃簡化其刑事處遇程序
    ，而逕予追訴處罰，不再施以治療程序。參酌上開立法理由
    ，修正毒品危害防制條例就施用毒品者，祇於「初犯」及「
    5 年後再犯」二種情形，有其追訴條件之限制，即須於初犯
    經觀察、勒戒或強制戒治釋放後，5 年內均無施用毒品之行
    為，始能認其前所實施之觀察、勒戒或強制戒治已足遮斷毒
    癮，而得於5 年後再犯時，再予適用初犯之規定，重行觀察
    、勒戒等程序。倘5 年內已經再犯，被依法追訴處罰，縱其
    第3次 （或第3 次以上）施用毒品之時間在初犯釋放5 年以
    後，即與「5 年後再犯」之情形有別，且因已於「5 年內再
    犯」，顯見其再犯率甚高，原實施觀察、勒戒或強制戒治，
    已無法收其實效，而無5 年戒斷期之存在，自無再經觀察、
    勒戒及強制戒治之必要，應由檢察官逕行起訴，始符新法修
    正之本旨。是被告前因施用毒品案件，經臺灣板橋地方法院
    以88 年 度毒聲字第2205號裁定送觀察、勒戒後，認有繼續
    施用毒品之傾向，再經臺灣板橋地方法院以88年度毒聲字第
    2545號裁定令入戒治處所施以強制戒治，嗣經臺灣板橋地方
    法院裁定停止戒治，所餘戒治期間付保護管束，於88年12月
    15日停止戒治出所，交付保護管束至89年4 月20日期滿未經
    撤銷而以已執行完畢論，並由臺灣板橋地方法院檢察署檢察
    官以89年度戒毒偵字第319 號為不起訴處分確定後，即再因
    於90年、93年及94年間施用毒品之犯行，經臺灣板橋地方法
    院以90年度易字第2096號、91年度訴字第1184號、93年度訴
    字第1950號及本院以94年度易字第892 號判決先後判刑確定
    等情，亦有臺灣板橋地方法院89年度戒毒偵字第319 號不起
    訴處分書、90年毒偵字第623 號起訴書、91年度毒偵字第14
    56號起訴書、臺灣士林地方法院檢察署94年度毒偵字第1581
    號起訴書（見偵查卷第53至第61頁）、臺灣高等法院被告前
    案紀錄表（見本院卷第5 至第14頁）附卷可考，被告於上開
    強制戒治執行完畢後，既曾於5 年內再犯毒品危害防制條例
    第10條之罪，並經判刑確定，本次被告再犯毒品危害防制條
    例第10條之罪，自非屬毒品危害防制條例第20條第3 項所定
    「再犯」之情形，而應依法追訴，附此敘明。
三、核被告甲○○所為，係犯毒品危害防制條例第10條第1 項之
    施用第一級毒品罪及同條例第10條第2 項之施用第二級毒品
    罪。其施用第一級毒品海洛因前後持有第一級毒品海洛因之
    低度行為，及施用第二級毒品甲基安非他命前後持有第二級
    毒品甲基安非他命之低度行為，應分別為施用之高度行為所
    吸收，均不另論罪。又被告所犯前開施用第一級毒品及施用
    第二級毒品2 罪間，犯意各別，罪名互殊，應予分論併罰。
    公訴意旨原依被告自白而認被告係分別基於施用第一級毒品
    、第二級毒品安非他命之犯意，自95年7 月間起至95年12月
    8 日止，反覆施用第一級毒品及第二級毒品多次之犯罪事實
    ，業經檢察官於本院審理時陳述減縮起訴之犯罪事實為被告
    於95年12月8 日，施用第一級毒品海洛因1 次，於95年12月
    10日或11日，施用第二級毒品安非他命1 次，復查無其他積
    極證據足認被告有於95年7 月至95年12月7 日施用第一級、
    第二級毒品之犯行，既不能證明被告此部份之犯罪，而依公
    訴意旨，此部份犯嫌復與前開論罪科刑部分有集合犯之包括
    一罪關係，爰均不另為無罪之諭知，附此敘明。又被告有如
    事實欄所載之犯罪科刑執行情形，有臺灣高等法院被告前案
    紀錄表在卷可按（見本院卷第5 至14頁），其受有期徒刑執
    行完畢後5 年內，故意再犯本件有期徒刑以上之施用第一級
    、第二級毒品罪，為累犯，應各依刑法第47條第1 項之規定
    加重其刑。爰審酌被告素行非佳，前因施用毒品案件，經法
    院裁定送觀察、勒戒、強制戒治及科刑後，竟仍無法戒除毒
    癮，復又再施用毒品，惟念其施用毒品乃戕害個人身心健康
    ，尚未危及他人，其犯罪之動機、目的、手段、施用時間、
    施用次數及其智識程度、犯後於本院審理時供認犯行，態度
    尚稱良好等一切情狀，就所犯上開2 罪，分別量處如主文所
    示之刑，並依刑法第51條第5 款定其應執行之刑。因被告犯
    罪時間均在96年4 月24日以前，亦無其他不合中華民國96年
    罪犯減刑所定不得減刑之情形，爰依中華民國96年罪犯減刑
    條例第2 條第1 項第3 款、第7 條規定，均減其宣告刑2 分
    之1 ，即減為有期徒刑5 月、3 月，並依法定其應執行有期
    徒刑7 月又15日，以示懲儆。
據上論斷，應依刑事訴訟法第273 條之1 第1 項、第299 條第1
項前段，毒品危害防制條例第10條第1 項、第2 項，刑法第11條
、第47條第1 項、第41條第1 項、第2 項、第51條第5 款，中華
民國96年罪犯減刑條例第2 條第1 項第3 款、第7 條、第9 條，
判決如主文。
本案經檢察官吳維雅到庭執行職務。
中　　華　　民　　國　　96　　年　　11　　月　　6 　　日
                  刑事第四庭法  官  高雅敏
以上正本證明與原本無異。
如不服本判決，應於收受送達後10日內向本院提出上訴書狀，其
未敘述上訴之理由者並得於提起上訴後20日內向本院補提理由書
（均須按他造當事人之人數附繕本）。
                            書記官  田瑾俐
中　　華　　民　　國　　96　　年　　11　　月　　6 　　日
附錄本案論罪科刑法條：
毒品危害防制條例第10條
施用第一級毒品者，處 6 月以上 5 年以下有期徒刑。
施用第二級毒品者，處 3 年以下有期徒刑。
